臺灣高雄地方法院民事判決　　　　　　　　　　　　九十三年度簡上字第二九一號
　　上　訴　人　豐如國際股份有限公司
　　法定代理人　丙○○
　　訴訟代理人　丁○○
　　被上訴人　　正隆股份有限公司
　　法定代理人　己○○
　　訴訟代理人　戊○○
當事人間請求給付貨款事件，上訴人對於民國九十三年九月十七日本院高雄簡易庭九
十二年度雄簡字第三九一三號第一審判決提起上訴，經本院於九十四年一月二十七日
言詞辯論終結，判決如下：
    主      文
上訴駁回。
第二審訴訟費用由上訴人負擔。
    事實及理由
一、被上訴人起訴主張：上訴人於民國九十二年二月至五月間向被上訴人訂購紙箱，
    總計貨款新台幣（下同）十五萬三千零五十二元（下稱系爭貨款），被上訴人並
    已依約將紙箱交付上訴人所指定之訴外人乙○○收受，詎屆期向上訴人請求付款
    ，上訴人以買賣關係存在於被上訴人與乙○○間為由，拒絕給付貨款。本件買賣
    係依循三、四年來之交易模式，依上訴人確認之設計要領書，於紙箱上印製上訴
    人名稱及圖樣，且依上訴人指示將紙箱送至承攬包裝代工之乙○○包裝廠，由乙
    ○○代為簽收，發票上之買受人並載明為上訴人，是本件買賣關係存在於兩造間
    ，而非存在於被上訴人與乙○○間，爰依兩造間之買賣關係，於原審聲明：上訴
    人應給付被上訴人十五萬三千零五十二元，及自起訴狀繕本送達翌日起至清償日
    止，按年息百分之五計算之利息。原審調查審認後，據此依法判令上訴人應如數
    給付被上訴人，且依職權宣告假執行。茲因上訴人不服原審判決，提起上訴，除
    援用原審主張及陳述外，並於本院補陳︰本件買賣係由上訴人員工丁○○與被上
    訴人外務員甲○○洽談紙箱製作之相關條件，如材質、印刷圖稿等，談好之後，
    才由乙○○與被上訴人洽談紙箱規格及送貨期間，可知買賣關係存在於兩造之間
    ，至上訴人與乙○○間係何關係，與本件無關等語。爰於本院聲明：駁回上訴人
    之上訴。
二、上訴人則以：其與訴外人乙○○是統包關係，由乙○○負責包裝貨物、上櫃及檢
    疫，連同包裝材料費及勞務費，每箱給付乙○○四十元（不含果實費），若含果
    實費則每箱給付乙○○二百二十元，因此上訴人給付乙○○之金額中，已包含系
    爭貨款，且本件係由乙○○向被上訴人訂購紙箱，亦由乙○○收受紙箱，買賣契
    約存在被上訴人與乙○○間，上訴人並非本件買賣契約之當事人。被上訴人所開
    立之發票雖以上訴人為買受人，然未經上訴人同意而開立，且係由乙○○收受，
    與上訴人無關。又乙○○另負責包裝台華貿易股份有限公司（下稱台華公司）之
    貨物，亦係由乙○○向被上訴人訂購紙箱，被上訴人將發票買受人載明為台華公
    司，紙箱貨款則向乙○○收取，此乃乙○○與被上訴人一貫之交易模式，本件紙
    箱買賣亦不例外。另因乙○○不認識英文，故由被上訴人傳真紙箱圖稿，由上訴
    人確認有無印錯，自不能以此即認兩造間確有簽訂系爭買賣契約，而乙○○負責
    上訴人貨物包裝多年，先前之紙箱費用，均由被上訴人向乙○○請款，此次並非
    例外，被上訴人依慣例向乙○○請款未果，轉向上訴人請求協助，被上訴人因此
    協助發函請求乙○○向被上訴人付款，被上訴人卻因此反認上訴人有給付貨款義
    務，顯屬違誤等語，資為抗辯。並聲明：(一)原判決廢棄。(二)右廢棄部分，被上訴
    人在第一審之訴及其假執行之聲請均駁回。
三、兩造不爭執之事項：
（一）被上訴人於九十二年四月至六月間，將印有被告公司名稱、圖樣之紙箱，出貨
      交由訴外人乙○○收受，被上訴人尚未收取系爭貨款十五萬三千零五十二元，
      並有被上訴人提出之燕巢區紙器廠應收未收明細表影本一紙、送貨明細單影本
      二十一紙及紙箱設計要領書影本一紙附卷可稽（見原審卷第七至二八、九三頁
      ）。
（二）被上訴人所開立之系爭貨款發票，載明買受人為上訴人，並有系爭貨款發票影
      本二十一紙在卷足憑（見本院卷第八至二八頁）。
（三）上訴人於另案依據終止委任契約後之返還預支費用請求權，起訴請求乙○○返
      還已付之紙箱費用（即系爭貨款），經本院高雄簡易庭以上訴人無法證明其與
      乙○○間有委任關係為由，以九十二年度雄簡字第三三一一號判決駁回，上訴
      人對之不服提起上訴，現由本院以九十三年度簡上字第一九八號審理中，並經
      本院依職權調取上開案件全卷，核閱無誤。
四、依兩造前開主張及陳述觀之，本件之爭點，即在於：系爭買賣契約，究係存在於
    兩造之間，或係被上訴人與訴外人乙○○之間？本院敘述判斷意見如下：
（一）經查，上訴人於另案之本院九十二年度雄簡字第三三一一號審理中已自承：「
      被告（即乙○○）承攬原告公司（即上訴人）鳳梨裝箱上櫃工作，並受委託以
      原告公司名義代購包裝紙箱」、「本件紙箱係由被告（即乙○○）以原告公司
      （即上訴人）名義，向正隆股份有限公司訂貨」等語（見該案卷第七六、一一
      三頁），於本院九十三年度簡上字第一九八號審理中亦自承：乙○○以上訴人
      名義代購包裝紙箱等語（見該案卷第二○、三一、三五、四四頁），可知上訴
      人同意並委託訴外人乙○○以上訴人名義向被上訴人訂購紙箱，則就被上訴人
      方面而言，買受人當為上訴人無訛，故將系爭貨款之發票買受人載明為上訴人
      （見原審卷第八至二八頁），是上訴人辯稱：被上訴人以其名義為買受人開立
      發票，未經其同意云云，委不足採。又上訴人於九十二年六月十九日，以系爭
      貨款已交由乙○○收受，乙○○無故扣下未付予被上訴人，涉有詐欺、侵占之
      嫌疑為由，委請律師致函乙○○，有該律師函影本一份附卷可稽（見原審卷第
      八九頁），倘若上訴人並非本件紙箱之買受人，且如其所言與乙○○是統包關
      係，其給付乙○○之報酬包含紙箱費用及代工費用（並提出其付款予乙○○之
      簽收單、匯款單、計算書影本各三紙為證，見本院卷第五七至六二頁），則上
      訴人依其所言本有義務給付乙○○包含紙箱費用及代工費用之報酬，且乙○○
      是否支付系爭貨款予被上訴人，亦與上訴人無涉，何以乙○○未向被上訴人支
      付系爭貨款，上訴人卻認為乙○○涉有詐欺及侵占罪嫌？顯然上訴人係以買受
      人之地位自居，對於乙○○未將其已交付之系爭貨款轉付被上訴人，因此認為
      乙○○涉有詐欺及侵占罪嫌，故而於另案起訴請求乙○○清償債務，是上訴人
      辯稱：上開律師函僅係協助被上訴人向乙○○催討系爭貨款之函文云云，亦不
      足採。另證人甲○○即被上訴人之本件紙箱買賣承辦人，於本院準備程序期日
      到庭證稱：本件紙箱之圖稿係其與上訴人員工丁○○所洽談等語（見本院卷第
      四四頁），上訴人對此亦不否認，雖另稱係因乙○○不認識英文，所以被上訴
      人傳真圖稿讓其確認等語（見本院卷第二四頁），惟上訴人既參與本件紙箱圖
      稿之確認，且被上訴人於九十二年六月十三日出貨之紙箱，係由上訴人之員工
      丁○○收受，有該日送貨明細單影本一紙在卷可佐（見原審卷第二八頁），足
      見上訴人對於所訂購紙箱之數量、圖式均知之甚詳，並有確認之權，則系爭買
      賣契約應存在於兩造之間，而非被上訴人與乙○○之間，洵堪認定。
（二）至上訴人辯稱：乙○○另負責包裝訴外人台華公司之貨物，亦係由乙○○向被
      上訴人訂購紙箱，被上訴人將發票買受人載明為台華公司，紙箱貨款則向乙○
      ○收取，此乃乙○○與被上訴人一貫之交易模式，本件紙箱買賣亦不例外等語
      ，並提出被上訴人開立予台華公司之發票影本十紙為證（見原審卷第七七至七
      九頁），惟乙○○就台華公司之貨物包裝與被上訴人間之法律關係及交易模式
      為何，本有自由決定之權，與本件買賣契約無涉，自無從以他人間之交易模式
      ，推論本件買賣契約之買受人為乙○○，上訴人上開所辯，洵屬無據。另上訴
      人辯稱：乙○○負責上訴人貨物包裝多年，先前之紙箱費用，均由被上訴人向
      乙○○請款，此次並非例外云云，惟之前之紙箱費用由被上訴人向乙○○請款
      ，究係基於被上訴人與乙○○之買賣關係，或係乙○○代收款項後再轉付被上
      訴人等情，並未經確認，且之前之交易習慣，並無從拘束本次之交易，縱認上
      訴人所言為真，亦非即能推論本件買賣契約之買受人為乙○○，上訴人此部份
      所辯，亦無足取。再本件紙箱雖大部分係由乙○○簽收，有被上訴人之送貨明
      細單影本二十紙可證（見原審卷第八至二七頁），惟買受人本有權指示交貨地
      點，且上訴人又自承係由乙○○以上訴人公司名義訂貨，而本件紙箱確係用於
      上訴人之貨物包裝，故尚難僅以紙箱係大部分由乙○○簽收，即認系爭買賣契
      約存在於被上訴人及乙○○之間，此部份證據，尚難據為有利上訴人之認定。
五、綜上所述，本件紙箱買賣契約確係存在兩造間，被上訴人亦已依約交付標的物，
    從而，原審依據被上訴人之請求，為被上訴人勝訴之判決，並無違誤，上訴人之
    上訴，為無理由，應予駁回。
六、本件事證已臻明確，兩造其餘主張及舉證，核與本件判決結果無影響，爰不逐一
    論述，併此敘明。
七、結論：本件上訴為無理由，依民事訴訟法第四百三十六條之一第三項、第四百四
    十九條第二項、第一項、第七十八條，判決如主文。
中　　　華　　　民　　　國　　九十三　　年　　  二  　　月　　 十四 　　日
                             臺灣高雄地方法院民事第五庭
                                        審判長法官 陳嘉惠
                                              法官 方錦源
                                              法官 秦慧君
正本係照原本作成。
本判決不得上訴。
中　　　華　　　民　　　國　　九十三　　年　　  二  　　月　　 十四 　　日
                                         法院書記官 馮欽鳳
